【裁判字號】    96,交聲,197
【裁判日期】    970218
【裁判案由】    違反道路交通管理處罰條例聲明異議
【裁判全文】
臺灣雲林地方法院刑事裁定             96年度交聲字第197號
移送機關即
原處分機關  交通部公路總局嘉義區監理所雲林監理站東勢分站
異  議  人
即受處分人  甲○○
上列受處分人因違反道路交通管理處罰條例案件，對於交通部公
路總局嘉義區監理所雲林監理站東勢分站民國96年11月8 日所為
之裁決處分（原處分案號：勢監裁字第裁71-B00000000號），聲
明異議，本院裁定如下：
    主  文
原處分撤銷。
甲○○不罰。
    理  由
一、原處分機關係以：異議人即受處分人甲○○前於民國96年10
    月14日下午5 時45分許，騎乘車牌號碼YAQ -429號重型機車
    ，行經高雄市○○○路與明衙路設有燈光號誌管制之交岔路
    口闖紅燈，經警舉發為由，而依道路交通管理處罰條例第53
    條第1 項、第63條第1 項第3 款規定，對異議人裁處罰鍰新
    臺幣1,800 元，並記違規點數3 點之處分。
二、異議意旨略以：異議人前於上開時、地，係騎乘機車由明衙
    路綠燈右轉進入該交岔路口後，再沿草衙二路往漁港路方向
    行駛，並非一開始就沿草衙二路直行，而闖越紅燈經過該交
    岔路口。本件因執勤員警所在位置與該交岔路口間為一彎道
    ，以致員警未能分辨進入該交岔路口之車輛，係從明衙路綠
    燈右轉進入，或者是沿草衙二路直行闖紅燈進入，故而誤判
    異議人闖紅燈。當時異議人亦有向執勤員警表示未闖紅燈，
    當場未向該員警表示係從何路口進入，係因跟員警辯駁也沒
    用，故直至聲明異議時才提出。因異議人並無本件違規事實
    ，爰請求撤銷原處分等語。
三、按法院受理交通事件，準用刑事訴訟法之規定。道路交通管
    理處罰條例第89條前段定有明文。按此，立法者顯係將交通
    違規事件，視為輕度之犯罪行為。故此，刑事訴訟法第154
    條所規定「被告未經審判證明有罪確定前，推定其為無罪。
    犯罪事實應依證據認定之，無證據不得認定犯罪事實」之無
    罪推定及證據裁判原則，於法院審理違反道路交通管理處罰
    條例之聲明異議案件時，應予準用。因此，法院審理交通違
    規聲明異議案件，僅於當事人主張及舉證範圍內進行調查證
    據，其經法定程序調查證據之結果，認已足以證明違規事實
    者，始得為違規之認定。若原處分機關所為之證明，於通常
    一般人仍有合理之懷疑存在，尚未達於可確信其真實之程度
    者，在該合理懷疑尚未剔除前，自不能為有違規事實存在之
    認定（最高法院94年度台上字第2033號判決意旨參照）。
四、經查：原處分機關固以舉發單位即高雄市政府警察局前鎮分
    局草衙派出所於「舉發違反道路交通管理事件通知單」上，
    記載異議人於上開時、地有闖紅燈之違規事實，為其處分之
    依據。惟於本院調查時，經訊問證人即當日執行本件舉發之
    員警鍾文賢，證稱：「（問：依你站立的位置，可以看到你
    所謂的燈號？）可以，二邊的號誌都可以看到。」「（問：
    如果受處分人從明衙路右轉出來到草衙路，其右轉的動作，
    證人是否可以看到？）如果右轉過來，看不到直線過來。」
    「（問：是否有可能是受處分人綠燈右轉出來，而你誤以為
    受處分人直線闖紅燈過來？）有可能，但他是直線過來，如
    果我開紅單時，他應該說，如果二邊紅燈，迴轉路口是綠燈
    。」「（問：那個路口右轉出來，或是草衙路直行，依照你
    當時站立的位置，是否可以區分出來？）我站在那裡看得很
    清楚，如果他直線過來就是闖紅燈，如果他右轉轉過來，也
    是有可能，但當時他沒有講。」「（問：到底是右轉或直行
    ，你站立位置是有死角的可能？）也是有這個可能，當時攔
    停時，他沒有反應這個情形。」「（問：沒有辦法區分情形
    ，是因為彎道的情形外，還有其他招牌擋住視線的情形？）
    沒有，是因為彎道的情形。」「（問：你看草衙路是紅燈，
    而明衙路是綠燈？）對，往草衙路南的方向是綠燈。」「（
    問：執勤位置與那個路口大約多遠？）五十公尺以上。」等
    語（見本院卷第19頁背面至第20頁）。亦即證人因執勤所在
    位置與系爭交岔路口有段距離，且其間又屬彎道，而有視覺
    上之死角存在，以致證人未能分辨異議人當時究係沿草衙二
    路直行闖越紅燈，抑或係由明衙路綠燈右轉進入草衙二路直
    行之情況。足見異議人是否果有本件違規事實？仍有合理之
    懷疑存在，而尚未達於可確信其為真實之程度。按此，自亦
    不能僅因異議人在被取締當場，未表示其係由明衙路綠燈右
    轉進入草衙二路一節，即推論異議人有本件違規事實。
五、綜上所述，因原處分機關未能舉證證明異議人有上開違規行
    為存在，則異議人是否確有該違規事實？已非無疑，以致本
    院未能形成異議人確有該違規事實存在之確信。從而，本件
    異議為有理由，應由本院將原處分撤銷，並諭知異議人不罰
    。
六、據上論結，應依道路交通管理處罰條例第87條第2 項、道路
    交通案件處理辦法第20條前段，裁定如主文。
中    華    民    國    97    年    2     月    18    日
                    交通法庭    法  官  陳銘壎
以上正本證明與原本無異。
如不服本裁定，應於裁定送達後5 日內向本院提出抗告狀（須附
繕本）。
                                書記官  鍾宜津
中    華    民    國    97    年    2     月    18   日


司法院資訊處製作；財團法人民間司法改革基金會備份。
